臺灣桃園地方法院刑事判決　　　　　　96年度訴緝字第167號
公　訴　人　臺灣桃園地方法院檢察署檢察官
被　　　告　戊○○
指定辯護人　本院公設辯護人丙○○
上列被告因違反槍砲彈藥刀械管制條例案件，經檢察官提起公訴
（95年度偵字第26453 號），本院判決如下：
    主  文
戊○○未經許可寄藏手槍，處有期徒刑伍年貳月，併科罰金新臺
幣伍萬元，罰金如易服勞役，以新臺幣壹仟元折算壹日。扣案之
制式手槍壹把（含彈匣壹個，獲案後槍枝管制編號：00000
00000號）、制式子彈壹顆，均沒收。
    事  實
一、戊○○（綽號肚臍）明知己○○（業經本院判決確定）所持
    有，由美國BE RETTA廠製造之92F 型，口徑9 釐米，可擊發
    同口徑制式子彈，具有殺傷力之制式半自動手槍1 把，及可
    擊發具有殺傷力之9 釐米口徑制式子彈2 顆，均係槍砲彈藥
    刀械管制條例列管之管制物品，非經許可，不得無故寄藏，
    竟仍基於寄藏上揭制式手槍、制式子彈之犯意，於民國95年
    12 月 中旬間某日，應允己○○將上開槍、彈以背包盛裝，
    寄放在其位於桃園縣桃園市○○街358 號之住處內，並自斯
    時起至同年12月26日止，非法寄藏上開制式手槍、制式子彈
    。嗣於95年12月26日凌晨，己○○在桃園縣桃園市○○路3
    號「錢櫃KTV 」603 號包廂內，與甲○○、丁○○、劉璇
    等人喝酒作樂時，因故與小姐乙○○發生爭吵，乃以行動電
    話聯絡戊○○，要求塗某將上揭盛裝槍、彈之背包攜來包廂
    ，迨戊○○於當日上午6 時30分許，將上開盛裝槍、彈之背
    包攜來包廂後，己○○即自戊○○手中接過上開槍、彈，對
    乙○○喝稱：「妳以為我不敢開槍嗎」、「現在給我死出去
    」等語，並朝電視櫃右側地面射擊1 槍，使乙○○心生畏懼
    ，倉皇逃離現場，在場餘人見狀，即準備結帳離開，己○○
    遂將手槍及剩餘之1 顆子彈交還戊○○，由戊○○承續上開
    寄藏犯意，將槍、彈連同背包一併帶回其上址南豐街住處繼
    續保管。嗣經「錢櫃ＫＴＶ」之店員報警，由警員先前往Ｋ
    ＴＶ現場勘查，查扣因己○○射擊所留下之1 顆彈殼後，再
    循線於當日中午12時許，在桃園縣桃園市○○路○ 段474 巷
    3 之2 號內查獲己○○，並由己○○帶領警方，於當日下午
    1 時20分許，前往戊○○上址南豐街住處內，起出上開制式
    手槍1 把（獲案後槍枝管制編號0000000000號）、制式子彈
    1 顆、背包1 個，而查獲上情。
二、案經桃園縣政府警察局桃園分局移送臺灣桃園地方法院檢察
    署檢察官偵查起訴。
    理  由
壹、證據能力部分：
一、按詰問權係指訴訟上當事人有在審判庭輪流盤問證人，以求
    發現真實，辨明供述證據真偽之權利，其於現行刑事訴訟制
    度之設計，以刑事訴訟法第166 條以下規定之交互詰問為實
    踐，屬於人證調查證據程序之一環；與證據能力係指符合法
    律所規定之證據適格，而得成為證明犯罪事實存在與否之證
    據適格，性質上並非相同。偵查中檢察官為蒐集被告犯罪證
    據，訊問證人旨在確認被告嫌疑之有無及內容，與審判期日
    透過當事人之攻防，調查證人以認定事實之性質及目的有別
    。偵查中訊問證人，法無明文必須傳喚被告使之得以在場；
    刑事訴訟法第248 條第1 項前段雖規定「如被告在場者，被
    告得親自詰問」，事實上亦難期被告有於偵查中行使詰問權
    之機會。此項未經被告詰問之被告以外之人於偵查中向檢察
    官所為之陳述，依刑事訴訟法第159 條之1 第2 項之規定，
    原則上屬於法律規定為有證據能力之傳聞證據，於例外顯有
    不可信之情況，始否定其得為證據。是得為證據之被告以外
    之人於偵查中向檢察官所為之陳述，因其陳述未經被告詰問
    ，應認屬於未經合法調查之證據，非為無證據能力，而禁止
    證據之使用。此項詰問權之欠缺，非不得於審判中由被告行
    使以補正，而完足為經合法調查之證據，最高法院96年度台
    上字第4365號判決意旨可以參照。卷查，檢察官並無非法取
    供之情形，證人己○○於偵查中經具結陳述，依上說明，本
    屬有證據能力之傳聞證據，雖未經被告於偵查程序為詰問，
    但已於本院審理傳喚到庭補正詰問程序，而完足為合法調查
    之證據，自得為證據。
二、次按刑事訴訟法第159 條第1 項規定被告以外之人於審判外
    之言詞或書面陳述，原則上不得做為證據之主要理由，乃為
    直接審理原則之要求及被告反對詰問權之保障，然為實現刑
    事訴訟發現真實之目的，於證人無法於審判中到庭證述之情
    形，法院無從強制其證言，此為法院已窮其能事而未能令被
    告詰問該名證人之故，法律乃退而求其次，就該證人於審判
    外之陳述，認已具備可信之特別情況，且為證明犯罪事實存
    否所必要者，例外規定其得為證據，刑事訴訟法第159 條之
    3 各款所定傳聞證據例外得為證據之情事，其立法目的即在
    此。查證人丁○○經本院合法傳喚，而無正當理由拒未到庭
    ，再予以拘提均未果，顯見證人丁○○所在已屬不明，經本
    院審酌證人丁○○於案發後當日95年12月26日上午10時40分
    許，即前往桃園縣政府警察局桃園分局武陵派出所製作筆錄
    ，其於警詢中陳述其目擊在「錢櫃KTV 」603 包廂內案發經
    過，對於己○○開槍後，如何將槍彈交給被告等案情重要事
    項，核與另一在場目擊證人劉璇於95年12月26日11時30分
    許警詢時陳述己○○於開槍後，如何將槍彈交給被告之情節
    相吻合。本院審酌證人丁○○、劉璇與被告間並無仇隙，
    料無憑空虛構以誣陷被告之可能，而審酌證人丁○○、劉
    璇均於案發當日上午，即遭警方通知詢問，衡情其等斯時係
    處於震驚狀態，亦無多餘時間思索是否要藉詞掩飾迴護被告
    或設詞誣陷被告之事，故證人丁○○、劉璇於警詢所為有
    關己○○如何於開槍後，將槍彈交給被告攜離現場之陳述，
    本具有高度可信之標誌，其等於警詢中之陳述，係就自己親
    身參與及見聞之事而為，並無知覺上之瑕疵可予指摘，加以
    證人丁○○、劉璇為成年人，表達及判斷能力無問題，其
    所為陳述之真誠性自亦無可議之處，由此足認證人丁○○、
    劉璇於警詢中所為之陳述，具有可信之特別情況，又其係
    陳述被告攜離槍彈離開現場之經過，亦為證明被告所犯本件
    寄藏槍彈之犯罪事實存否所必要者，故依刑事訴訟法第159
    條之3 第3 款規定，證人丁○○、劉璇於司法警察調查中
    所為之陳述，自得例外作為證據。至證人劉璇於本院審理
    時證稱：不清楚己○○開槍後，有無將槍彈交由被告攜離錢
    櫃KTV ，其不清楚等語，惟查，證人劉璇雖於本院審理時
    為上述內容證言，然此係容或距案發時間較長，記憶模糊所
    致，惟其於警詢中陳述，具有特別可信性，且為證明犯罪所
    必要，已如前述，是自以證人劉璇於警詢之陳述為可採。
三、按被告以外之人於審判外之言詞或書面陳述，除法律有規定
    者外，不得作為證據，刑事訴訟法第159 條第1 項固定有明
    文；然同法第206 條第1 項復規定「鑑定之經過及其結果，
    應命鑑定人以言詞或書面報告」甚明，再衡諸刑事訴訟法第
    159 條第1 項立法理由所示「本條所謂『法律有規定者』係
    指本法第159 條之1 至第159 條之5 ，及第206 條」等語，
    是鑑定人以書面為鑑定報告提出於法院，依上揭意旨，即具
    有證據能力。又法院或檢察官得囑託醫院、學校或其他相當
    之機關、團體為鑑定，或審查他人之鑑定，並準用第203 條
    至第206 條之1 之規定，刑事訴訟法第208 條第1 項亦定有
    明文。依此，檢察官對於偵查中之案件，認須實施鑑定者，
    固應就具體個案，選任鑑定人或囑託鑑定機關（團體）為之
    ；但對於司法警察機關調查中之案件，或有量大或急迫之情
    形，為因應實務之現實需求，如檢察官針對該類案件之性質
    （例如：查扣之毒品必須檢驗其成份、對施用毒品之犯罪嫌
    疑人必須檢驗其體內有無毒品代謝反應、對於查扣之槍砲彈
    藥必須檢驗有無殺傷力、對違反野生動物保育法案件必須鑑
    定是否屬於保育類動物案件等），認為當然有鑑定之必要者
    ，經參考法務部92年5 月20日法檢字第092080203 號函之法
    務部「因應刑事訴訟法修正工作小組」研討之刑事訴訟法修
    正相關議題第21則之共識結論，基於檢察一體原則，得由該
    管檢察長對於轄區內之案件，以事前概括選任鑑定人或囑託
    鑑定機關（團體）之方式，俾便轄區內之司法警察官、司法
    警察對於調查中之此類案件，得即時送請事前已選任之鑑定
    人或囑託之鑑定機關（團體）實施鑑定，該鑑定人或鑑定機
    關（團體）亦應視同受承辦檢察官所選任或囑託而執行鑑定
    業務，其等出具之書面鑑定報告，依上揭刑事訴訟法第206
    規定，應屬同法第159 條第1 項之傳聞例外，具有證據能力
    （法務部92年9 月1 日法檢字第0920035083號函意旨參照）
    。經查，本件扣案之槍彈，既係由查獲之警察單位依先前轄
    區檢察署檢察長事前概括選任槍彈鑑定機關即內政部警政署
    刑事警察局實施鑑定，且實施鑑定之人又係刑法第10條第2
    項所指之公務員，衡諸前揭意旨，後引之槍彈鑑定書，自亦
    具有證據能力。
貳、實體部分：
一、訊據被告戊○○固坦承於上揭時間、地點，受己○○委託，
    為楊某收藏內裝有1 把制式手槍、2 顆制式子彈之背包，並
    將之藏放在其住處內，嗣於95年12月26日凌晨，又應己○○
    要求，將上開裝有槍、彈之背包攜往「錢櫃ＫＴＶ」603 號
    包廂交給己○○，而己○○隨即從中取出手槍，在上址包廂
    內開槍，之後己○○為警查獲到案，乃於當日帶同警員，前
    往被告位於南豐街之住處內，起出上開背包及內裝之制式手
    槍1 把、制式子彈1 顆等事實，惟否認有何違反槍砲彈藥刀
    械管制條例犯行，辯稱：己○○將背包交給伊時，伊不知道
    背包內是裝手槍、子彈，95年12月6 日當天，伊將背包拿給
    己○○，看到己○○開槍後，即上前搶下己○○手上的槍，
    將槍放回背包後交還給己○○，伊就離開了云云。經查：
（一）被告於95年12月中旬間某日，受己○○委託，為己○○保
      管1 個內裝有制式手槍1 把、制式子彈2 顆之背包，並藏
      放在其位於桃園縣桃園市○○街358 號之住處內，嗣於95
      年12月26日凌晨，己○○在桃園縣桃園市○○路3 號「錢
      櫃ＫＴＶ」603 號包廂內，因細故與小姐乙○○發生爭吵
      ，即以行動電話聯絡被告，要求被告將上揭裝有槍、彈之
      背包攜來包廂後，即從中取出手槍，朝電視櫃右邊地面射
      擊1 槍，至此，在場餘人興致已失，遂結帳離開，經「錢
      櫃ＫＴＶ」之店員報警後，由警員先前往ＫＴＶ現場勘查
      ，查扣因己○○射擊所留下之1 顆彈殼後，再循線於當日
      中午12時許，在桃園縣桃園市○○路○ 段474 巷3 之2 號
      內查獲己○○，並由己○○帶領警方，於當日下午1 時20
      分許前往被告上址南豐街住處內，起出上開制式手槍1 把
      、制式子彈1 顆、背包1 個等事實，業經被告於本院審理
      時坦承屬實，並有上揭手槍1 把、子彈1 顆、背包1 個、
      彈殼1 顆扣案可資佐證。而上揭扣案之手槍、子彈及彈殼
      經內政部警政署刑事警察局鑑定結果，手槍係美國BERETT
      A 廠製造之92F 型，口徑9 釐米之制式半自動手槍，槍號
      部分已遭磨滅，槍管內具6 條右旋來復線，機械性能良好
      ，可擊發同口徑制式子彈，具有殺傷力，獲案後槍枝管制
      標號為0000000000號，子彈係具有殺傷力之9 釐米制式子
      彈，彈殼則係已擊發之口徑9 釐米制式子彈彈殼等情，並
      有該局96年1 月18日刑鑑字第0960008477號槍彈鑑定書1
      份附卷可稽，而被告為己○○寄藏，嗣為己○○在上開Ｋ
      ＴＶ包廂內所擊發之該顆子彈，雖僅餘彈殼，惟既能擊發
      ，自亦可認定其具有殺傷力無疑。
（二）證人己○○於偵查中經檢察官詢以：「案發後你和戊○○
      一起離開包廂的嗎」時，答稱：「不是，我開完槍之後，
      就把槍交給戊○○，他身上有包包，他把槍放進包包裡，
      就先離開了」等語，並於稍後檢察官詢以：「你的槍為何
      放在戊○○的住處房間？是你寄放的」時，證稱：「是的
      ，在事發前一個星期，大約95年12月中旬時，我就把槍放
      在1 個包包裡，放在戊○○住處，我放時戊○○並不在，
      當天晚上我才跟他說，我有寄放他住處房間的床邊櫃子裡
      ，我雖然沒有跟他說，我放什麼東西在他房間裡，但我猜
      他應該知道我放的是槍」等語（偵查卷第106 頁），而己○○明知所寄藏之物係手槍、子彈等違禁品，一旦遭人發
      覺，勢必為其自己甚至被告招惹禍端，則衡情，為免被告
      在不知情之情形下失風漏餡，甚至在發現背包內係槍、彈
      等違禁物後向警舉發等無謂風險，縱然己○○未明確告知
      被告背包內係裝有槍、彈，亦當暗示被告背包內所裝者為
      需加注意之違禁物，換言之，前揭己○○所謂：伊猜戊○○應該知道背包內裝的是槍等語，非僅單純臆測，而係己○○與被告間之默契使然。此由己○○於95年12月26日，
      囑令被告將槍攜來錢櫃ＫＴＶ，由己○○在包廂內射擊1
      槍後，仍將槍枝、子彈交由被告帶走一節，益臻明顯。參
      酌目擊證人劉璇、丁○○分別於警詢中指稱：己○○開
      槍後，是將槍交給伊名叫「肚臍」的男子（按：即被告）
      帶走等語（偵查卷第30頁、第36頁），與證人己○○前開
      所述：案發後，伊是將槍交給戊○○帶走等語相符。綜上
      ，被告在明知背包內裝有制式手槍、子彈之情形下，仍允
      為己○○寄藏上開槍械之事實，已堪認定。
（三）被告雖辯稱：伊不知己○○委託伊保管之背包內裝的是槍
      ，而且伊在己○○開槍後即空手離去，並未攜走扣案槍、
      彈云云，證人己○○嗣後於本院審理時亦附和其說，惟查
      ：1.被告受己○○所託，為楊某收藏扣案背包，則為避免
      日後爭議起見，縱不需雙方當面清點背包內之物品，亦應
      稍事探詢，始符常理，然不僅己○○對其寄藏被告住處之
      物，隻字未提，被告亦未向楊某查詢，此顯與常情有違，
      何況盛裝扣案槍、彈的背包係布質材料，長約30公分、寬
      約15公分，此經本院當庭測量被告所比出的長度無誤（本
      院卷第43頁），換言之，被告只需稍加拿捏背包，即不難
      由內裝槍枝之重量、形狀察覺有異，遑論被告並曾應己○○要求，親身持該背包前往「錢櫃ＫＴＶ」，將背包交給
      己○○，是故，被告所辯：伊不知道背包內裝的是槍云云
      ，應係卸責之詞，不足採信。2.本件95年12月26日案發後
      ，己○○係將槍裝回背包，交還被告帶走一節，已經證人
      己○○、劉璇、丁○○一致證述如前，此與警員事後係
      在被告位於桃園市○○街358 號之住處內，起獲扣案之背
      包及內裝之手槍、子彈一節，亦較為相符，何況丁○○、
      劉璇於案發之前，與被告並不相識，並無誣攀被告之必
      要，是被告所辯：己○○要伊將背包帶去錢櫃ＫＴＶ，他
      從中取槍射擊後，伊就趕緊離開，並未攜走槍、彈云云，
      亦屬卸責之詞，並不足採。3.證人己○○雖於本院審理時
      翻稱：戊○○不知道包包內裝的是什麼東西，案發當天戊○○把伊手上的槍搶下來，放在包包內之後，他有事就先
      走云云（本院卷第72頁），惟己○○此部分所述與其前引
      證詞不符，且有諸多與常情不符之處，已見前述，參酌己○○與被告係舊識，己○○甚至安心將槍枝寄放在被告住
      處，而不虞被告洩密，足認雙方有相當情誼，是故，己○○此後在本院所述，應係迴護被告之詞，殊不可信。4.至
      於證人劉璇嗣後雖於本院審理時證稱：伊不知道戊○○
      離開包廂時，有沒有帶包包離開，也不知道己○○開槍後
      ，有沒有將槍交給戊○○云云（本院卷第34頁、第37 頁
      ），惟劉璇此部分所述，不僅與其先前在警詢中之證詞
      不符，且與其在本院審理時證稱略以：伊當時在警詢中指
      稱己○○開完槍後，就將槍交給「肚臍」等語，確屬實在
      ，但伊不記得被告是否就是「肚臍」等語，亦有出入，足
      認劉璇此後所述，不過為避重就輕之詞，並不足採。5.
      證人甲○○於本院審理時指稱：己○○開槍後伊覺得情形
      不對，就去買單，不知道己○○有沒有將槍交給戊○○云
      云，顯無法執為有利於被告之認定甚明。6.綜上，被告所
      辯：伊不知情為己○○寄藏槍械云云，係卸責之詞，並無
      可採。
（四）綜上，本件事證明確，被告未經許可寄藏制式手槍及制式
      子彈之犯行，堪以認定，應依法論科。
二、按槍砲彈藥刀械管制條例第7 條第4 項，第11條第2 項係將
    「持有」與「寄藏」為分別之處罰規定，則單純之「持有」
    固不包括「寄藏」，但「寄藏」之受人委託代為保管，其保
    管之本身所為之「持有」，既係「寄藏」之當然結果，法律
    上自宜僅就「寄藏」行為為包括之評價，不應另就「持有」
    予以論罪，最高法院74年台上字第3400號判例可供參照。核
    被告所為，係犯槍砲彈藥刀械管制條例第7 條第4 項之非法
    寄藏手槍罪，及同條例第12條第4 項之非法寄藏子彈罪。被
    告雖係自95年12月中旬間某日起至同年12月26日止，持續為
    己○○非法寄藏手槍、子彈，並一度於95年12月26日凌晨，
    短暫將槍、彈交還給己○○後，再收回保管，惟寄藏與持有
    在法律上同具備繼續犯之性質，故僅分別論以1 個非法寄藏
    手槍罪及1 個非法寄藏子彈罪，即為已足。又被告雖同時寄
    藏2 顆制式子彈，惟僅侵害1 個社會安全法益，故此部分亦
    僅包括的論以1 個非法寄藏子彈罪為已足。被告以1 個寄藏
    行為，同時觸犯上開非法寄藏手槍罪、非法寄藏子彈罪，為
    想像競合犯，應依刑法第55條規定從一重之非法寄藏手槍罪
    處斷。爰審酌被告年紀尚輕，竟為人寄藏手槍、子彈，且係
    性能較為良好之制式槍械，對社會治安造成之潛在影響甚巨
    ，實不可取，犯後又否認犯行，原不宜輕縱，姑念其寄藏本
    案槍械之數量不多，且寄藏時間甚短即為警查獲，又未持以
    犯罪，及其犯罪之動機、目的、手段及犯後態度等一切情狀
    ，量處如主文所示之刑，並諭知罰金易服勞役之折算標準，
    以資懲儆。
三、扣案之制式手槍1 把（含彈匣1 個，槍枝管制編號：000000
    0000號）、制式子彈1 顆均係違禁物，應依刑法第38條第1
    項第1 款規定沒收；扣案之彈殼1 個已失其殺傷力，不再宣
    告沒收；至於扣案之背包1 個雖係裝槍、彈所用，惟非直接
    供犯罪所用之物，亦不予宣告沒收，併予敘明。
四、末按，被告行為後，中華民國九十六年罪犯減刑條例雖經立
    法院3 讀通過、總統公布，並於96年7 月16日起施行，查被
    告雖係在96年4 月24日以前犯罪，惟所犯上開槍砲彈藥刀械
    管制條例第7 條第4 項之罪，係同條例第3 條第1 項第4 款
    所列舉不予減刑之罪名，被告並因此受有期徒刑5 年2 月之
    宣告，依上開減刑條例第3 條規定，即不能適用該條例減刑
    ，併此敘明。
據上論斷，應依刑事訴訟法第299 條第1 項前段，槍砲彈藥刀械
管制條例第7 條第4 項、第12條第4 項，刑法第11條前段、第55
條、第42條第3 項、第38條第1 項第1 款，判決如主文。
本案經檢察官林清安到庭執行職務
中　　華　　民  　國　　96　　年　　12  　月  　26  　日
                  刑事第八庭  審判長法  官  邱滋杉
                                    法  官  袁雪華
                                    法  官  陳彥宏
以上正本證明與原本無異。
如不服本判決，應於判決送達後10日內向本院提出上訴狀（應附
繕本），其未敘述上訴理由者，應於上訴期間屆滿後20日內補提
理由書狀於本院，上訴於臺灣高等法院。
      　　　　　　　　　　　　　　　書記官　劉寶霞
中　　華　　民　　國　　96　　年　　12　　月　　27　　日
論罪法條：槍砲彈藥刀械管制條例第7 條第4 項、第12條第4 項
槍砲彈藥刀械管制條例第7條第4項
未經許可，製造、販賣或運輸火砲、肩射武器、機關槍、衝鋒槍
、卡柄槍、自動步槍、普通步槍、馬槍、手槍或各類砲彈、炸彈
、爆裂物者，處死刑、無期徒刑或7 年以上有期徒刑；處徒刑者
，併科新台幣3千 萬元以下罰金。
未經許可，轉讓、出租或出借前項所列槍砲、彈藥者，處無期徒
刑或5 年以上有期徒刑，併科新台幣 1 千萬元以下罰金。
意圖供自己或他人犯罪之用，而犯前二項之罪者，處死刑或無期
徒刑；處徒刑者，併科新台幣 5 千萬元以下罰金。
未經許可，持有、寄藏或意圖販賣而陳列第 1 項所列槍砲、彈藥
者，處5 年以上有期徒刑，併科新台幣 1 千萬元以下罰金。
第 1 項至第 3 項之未遂犯罰之。
槍砲彈藥刀械管制條例第12條第4項
未經許可，製造、販賣或運輸子彈者，處 1 年以上 7 年以下有
期徒刑，併科新台幣 500 萬元以下罰金。
未經許可，轉讓、出租或出借子彈者，處 6 月以上 5 年以下有
期徒刑，併科新台幣 300 萬元以下罰金。
意圖供自己或他人犯罪之用，而犯前二項之罪者，處 3 年以上
10 年以下有期徒刑，併科新台幣 700 萬元以下罰金。
未經許可，持有、寄藏或意圖販賣而陳列子彈者，處 5 年以下有
期徒刑，併科新台幣 300 萬元以下罰金。
第 1 項至第 3 項之未遂犯罰之。
